臺灣板橋地方法院民事判決　　　　　　　 94年度家小字第3號
原　　　告　甲○○
訴訟代理人　王惠光律師
被　　　告　乙○○
上列當事人間請求給付生活費事件，經本院於民國94年5 月18日
言詞辯論終結，判決如下：
    主      文
被告應給付原告新臺幣貳萬伍仟伍佰捌拾柒元暨自民國九十四年
四月二十六日起至清償日止，按年息百分之五計算之利息。
訴訟費用新台幣壹仟元，由被告負擔。
本判決得假執行。
    事實及理由
一、原告主張：
(一)兩造於民國九十一年十一月十八日結婚，育有一名子女，原
    告係大陸地區人民，婚後初始兩造居住在被告家中，但於九
    十二年七月間原告流產後，被告之母即開始對原告產生不滿
    ，並在言詞及行動上對原告有所責難，導致夫妻不合。其後
    原告於九十二年十一月間返回大陸一個月，又於九十三年二
    月二十九日返回大陸，被告於九十三年四月間至大陸與原告
    商量，要求原告返台，並願意搬出去住，返台後被告在外租
    屋供二人居住，惟於九十三年七月二十六日，被告在未告知
    原告之情況下，忽然終止房屋租約，並將原告之物品全數帶
    走，當時原告已懷有身孕，因流落街頭不得已到派出所報案
    ，透過警方協助，被告至派出所將原告帶回家中，但被告之
    母將兩造趕至陽台，不准入房休息睡覺，只提供一張涼椅，
    之後一個星期也禁止兩造進入房間睡覺，只能在客廳沙發上
    睡覺，原告無奈只得於九十三年八月間返回大陸，被告又於
    九十三年十月間至大陸勸諭原告返台，原告乃於九十三年十
    二月三日來台待產，但被告並未提供住所，原告只得自行向
    人借錢租屋居住，並於九十四年一月九日生下兩造之小孩。
(二)原告在台無工作證，不能工作，故原告無收入可言，被告受
    僱汽車修理廠，每月約有新台幣（下同）三萬五千元，被告
    對原告生活所需均未給付，顯未盡應盡之義務。原告在本件
    訴訟中將請求之範圍限縮為九十三年十二月三日至九十四年
    三月二日止三個月之生活費，每月以八千五百二十九元計算
    。至其他月份之生活費則另行處理，不在本訴訟範圍內。又
    原告請求生活費，是依據台北縣政府所認定的九十三年度最
    低生活費用標準每人每月八千五百二十九元為基準。並聲明
    ：被告應給付原告二萬五千五百八十七元，及自本訴狀繕本
    送達之翌日起至清償日止按年息百分之五計算之利息。
二、被告方面：
(一)如果被告有能力給付的話一定給，被告現在正處於創業階段
    ，沒有能力給付。
(二)只要原告開口，小孩的生活費被告均有給付，至原告的生活
    費則未給付，因為被告叫原告回家住，原告不願意回家住。
    並聲明：請求駁回原告之訴。
三、原告主張其與被告係夫妻關係，育有一名子女，現婚姻關係
    存續中之事實，有戶籍謄本附卷可證。原告又主張其係大陸
    地區人民，在台無工作證無法工作，並無收入，且被告拒不
    讓其返家居住，又未給付其生活費用，為此請求被告給付九
    十三年十二月三日至九十四年三月二日止三個月之生活費，
    每月以八千五百二十九元計算，共計二萬五千五百八十七元
    ；被告對原告在台無工作收入，及未給付原告生活費等情，
    均不爭執，惟辯稱：因其要求原告返家居住，原告不願意返
    家，故不給付原告生活費云云。但查：（一）原告最近於九
    十三年十二月三日入境台灣之手續，係由被告提供證件後，
    由原告委託他人代辦，被告不願幫原告辦理來台手續；（二
    ）被告迄今尚未幫原告辦理居留證（按居留證之有無，對於
    原告在台居留期間及取得台灣身分證之條件，差別甚大）；
    （三）原告及子女現經台北縣政府社會局安置於庇護所。此
    均據原告陳明，並為被告所不爭執，倘被告同意原告來台團
    聚，為何不願幫原告辦理來台手續及居留證，原告又為何需
    由台北縣政府社會局安置於庇護所，故被告前開所辯顯非可
    採。是本院綜上事證，堪認原告主張之事實為真實。
四、按家庭生活費用，除法律或契約另有約定外，由夫妻各依其
    經濟能力、家事勞動或其他情事分擔之。民法第一千零三條
    之一定有明文。本件兩造係屬夫妻關係，原告因係大陸地區
    人民，尚未領有工作證，在台並無工作及收入，原告及子女
    有其日常生活所需；被告之前受僱從事汽車修理工作，每月
    薪資約三萬二千元，現則投資經營汽車修理廠，此為被告所
    自承，是被告之經濟能力顯優於原告。又台北縣地區九十三
    年度最低生活費用標準為每人每月八千五百二十九元，此有
    原告提出之台北縣中低收入老人生活津貼標準附卷可證。從
    而，原告依據前開規定，請求被告給付九十三年十二月三日
    至九十四年三月二日止三個月之生活費，每月以八千五百二
    十九元計算，共計二萬五千五百八十七元，及自本訴狀繕本
    送達被告之翌日即九十四年四月二十六日起至清償日止按年
    息百分之五計算之利息，為有理由，應予准許。
五、末查，本件係屬小額事件且為被告敗訴之判決，爰依職權宣
    告假執行，併依民事訴訟法第四百三十六條之十九之規定，
    確定被告應負擔之訴訟費用額。
六、裁判費用負擔之依據：民事訴訟法第78條、第436條之19。
中　　華　　民　　國　　94　　年　　6 　　月　　1 　　日
                  家事庭  法　官　毛崑山
以上正本證明與原本無異。
如對本判決上訴，須於判決送達後20日內以違背法令為理由向本
院提出上訴狀（上訴理由依法應表明：一、原判決所違背之法令
及其具體內容。二、依訴訟資料可認為原判決有違背法令之具體
事實）。
中　　華　　民　　國　　94　　年　　6 　　月　　1 　　日
                          書記官　廖宮仕
